臺灣高等法院刑事判決　　　　　　 95年度上更(一)字第805號
上　訴　人
即　被　告　丙○○
選任辯護人　張信陽律師
　　　　　　陳傳中律師
上列上訴人因偽造文書案件，不服臺灣桃園地方法院94年度訴緝
字第170號，中華民國95年2月9日第一審判決（起訴案號：臺灣
桃園地方法院檢察署84年度偵字第10817號、86年度偵緝字第247
號、87年度偵緝字第66），提起上訴，經最高法院發回更審，本
院依簡式審判程序進行審理、並判決如下：
    主  文
原判決均撤銷。
丙○○共同連續行使偽造私文書，足以生損害於他人，處有期徒
刑捌月。又共同行使偽造私文書，足以生損害於他人，處有期徒
刑肆月，保證書上偽造之「曹火官」署名壹枚沒收。應執行有期
徒刑拾月，保證書上偽造之「曹火官」署名壹枚沒收。
    事  實
一、丙○○前於民國（下同）83年間，因犯妨害自由罪，經原審
    法院以83年度訴字第1924號判處有期徒刑3月，上訴後經本
    院以84年度上易字第2266號判決上訴駁回確定（未執行完畢
    不構成累犯）。丙○○、丁○○○（通緝中）係夫妻關係，
    丙○○於民國82年9月間以自己名義為會首召集民間互助會
    ，邀集乙○○、戊○○（參加2會，已死亡）、己○○（參
    加2會，其中一會以胞姊名義陳秀容參加）、庚○○○等人
    加入，連會首共22名會員，約定每會金額新臺幣（下同）1
    萬元，會期自82年9月15日起至84年6月15日止，於每月15日
    下午6時許，在桃園縣八德市○○路○段716號丙○○、丁○○○夫妻經營之商店內由丙○○或丁○○○開標，採內標之
    方式，活會會員每次需繳納金額1萬元扣除標金後之會款，
    死會會員原則每期分別繳納1萬元與會首，再由丙○○、丁○○○共同負責收受會員會款同時告知會員何人得標。嗣丙○○、丁○○○因財務困難，竟基於行使偽造私文書及意圖
    為自己不法所有之概括犯意聯絡，利用會員間彼此並不熟識
    ，甚少聯絡及投標時會員往往未實際到場，或未到場競標之
    機會，連續於83年12月15日、84年1月15日、84年2月15日、
    84 年3月15日、84年4月15日，未經乙○○、戊○○、己○○、庚○○○等活會會員之同意或授權，即在桃園縣八德市
    ○○路○段71 6號所經營之商店內，於投標標單上填載該等
    會員姓名及新臺幣（下同）3000元至3200元之標金，依習慣
    係表示以各該金額投標之意，並將該等標單持以行使參與競
    標後得標（標單於開標後均已丟棄滅失），再向乙○○等活
    會會員訛稱係他會員得標及得標之標金，致乙○○等活會會
    員陷於錯誤，誤以為係他會員得標而分別交付會款予丙○○
    或丁○○○，以此欺罔方式詐得如附表所示款項，足以生損
    害於上開乙○○等活會會員。迄84年6月15日尾會時會員乙○○、戊○○、己○○、庚○○○等人均因自己尚未得標而
    擬收取尾會會款時，丙○○、丁○○○夫妻藉故延欠，於84
    年6月19日更避不見面不知去向，乙○○等活會會員始知被
    冒標受騙。
二、另丙○○、丁○○○於83年8 月間參加甲○○任會首，自83
    年8 月25日至87年5 月25日止，每月1 萬元之互助會，83年
    8 月25日下午6 時許，丙○○、丁○○○前往桃園縣八德市
    ○○○街10巷11弄9 之1 號2 樓甲○○住處，以2200元之標
    息參加競標而得標，因會首甲○○要求會員得標時，需覓保
    證人，填具保證書簽章，始可領取會款，丙○○、丁○○○
    竟基於行使偽造私文書之犯意聯絡與行為分擔，未徵詢曹火
    官之同意（曹火官部分業經檢察官另以86年度偵字第3807號
    處分不起訴確定），於83年8月25日晚上至同年月27日晚上
    止間某日，由丙○○先前往桃園縣八德市○○○街10巷6號
    丁○○○之弟曹火官住處，向不知情之岳母曹施福金取得曹
    火官之身分證及印章1枚取交予妻丁○○○，83年8月27日晚
    上甲○○偕夫張林攜收齊之會款36萬1000元前往桃園縣八德
    市○○路26號3樓之1號丙○○、丁○○○之住處時，由丁○○○對甲○○、張林夫妻佯稱曹火官答應任保證人，並出示
    曹火官之身分證以取信甲○○、張林夫妻，丁○○○更稱不
    會寫字，請張林幫忙寫保證書，利用不知情之張林在保證書
    之保證人簽署「曹火官」之姓名，自己再蓋「曹火官」印文
    ，冒用曹火官之名義偽造完成保證書後，再行使持交予甲○○以取得該標得之36萬1000元會款，足以生損害於曹火官、
    甲○○等人，嗣於84年7月25日丙○○、丁○○○未按期繳
    納死會會款，人亦不知去向，甲○○、張林夫妻前去向曹火
    官催討，經曹火官否認而查獲上情。
三、案經被害人乙○○、甲○○訴請臺灣桃園地方法院檢察署檢
    察官偵查起訴。經原審法院合議庭依丙○○於準備程序進行
    中為有罪之陳述，裁定由受命法官獨任進行簡式審判程序審
    理。
    理  由
壹、程序方面：
    本件被告丙○○所犯為死刑、無期徒刑、最輕本刑三年以上
    有期徒刑或高等法院管轄第一審案件以外之罪，被告於本院
    審判中先就被訴事實為有罪之陳述，經本院告知其簡式審判
    程序之旨，並聽取公訴人、被告之意見後，本院合議庭於96
    年2月7日審判期日依刑事訴訟法第二百七十三條之一第一項
    規定，當庭裁定以簡式審判程序進行本件審理，則依刑事訴
    訟法第二百七十三條之二規定，關於本案證據之調查，不受
    第一百五十九條第一項、第一百六十一條之二、第一百六十
    一條之三、第一百六十三條之一及第一百六十四條至第一百
    七十條規定之限制。又被害人戊○○及甲○○之配偶張林於
    偵查中及原審所為之供述，雖未於訊問前或訊問後命其具結
    ，惟戊○○、張林二人業已死亡，已分據甲○○、乙○○、
    庚○○○於本院96年2月7日審理時具結供明在卷（見本院上
    更(一)卷第76至80頁），張林部分更有死亡證明書影本乙紙附
    卷可稽（見本院上更(一)卷第54頁）其等生前於偵查中及原審
    審理時所為之供述經本院於審理時提示並告以要旨，被告丙○○及其辯護人以及公訴檢察官雖知上開證據資料為傳聞證
    據，但於本院96年2月7日審理時，均表示無意見而不予爭執
    ，且審判期日中迄言詞辯論終結前亦未再聲明異議，本院審
    酌上開證據資料製作時之情況，尚查無違法不當及證明力有
    明顯過低之瑕疵，為保障個人基本人權並能兼顧真實之發現
    ，而達社會安全，公共利益之均衡維護，亦認以之作為證據
    應屬適當，而例外認定為有證據能力，得資作認定被告不利
    之依據，於此均合先敘明。
貳、實體方面：
一、上訴人即被告丙○○對於其與丁○○○於前揭時地連續冒用
    活會會員名義填寫標單會息及有上開事實欄二所載之犯罪事
    實，於原審及本院審理時均坦承不諱，核與告訴人乙○○、
    甲○○及證人己○○、庚○○○等人分別於本院審判期日中
    到庭具結所指證之情節相符（見本院上更(一)卷第49至53頁、
    第76至85頁）、且亦經證人張林、戊○○二人生前分別於偵
    查中及原審供述明確在卷，並有互助會會單2紙（見偵字第1
    0817號卷第38、41頁）及被告與丁○○○向甲○○領取會款
    之保證書影本1紙（見偵字第3807號卷第3頁）附卷足稽。又
    被告就其冒標乙節，於本院審理時僅供認冒標3會，及於本
    院前審或稱伊只冒標3個，戊○○、庚○○○、乙○○，己○○部分伊沒有冒標。或稱戊○○部分不是冒標，他有2會
    ，他1個會已經標了，有拿到會款11萬元，另1個會他是最後
    第2個，當時渠等在協調，會就停下來了，伊沒有冒標，其
    他的伊沒有意見，或稱伊沒有冒標乙○○的會，或稱戊○○
    、乙○○部分伊沒有冒標，鄭金蘭伊有冒標，其他的我沒有
    意見，伊印象中有冒標2會或3會，但詳細幾會伊現在記不得
    了云云，供述明顯不一。然依本件互助會會期係自82年9 月
    15日起至84年5月15日止，業據告訴人乙○○、證人己○○
    、戊○○於偵查中供述明確，故應有21會期，對照一般民間
    互助會習慣及被告另一互助會會單之記載（見84年度偵字第
    10817號卷第38、41頁），會首會會款係會初另行收取相符
    ，仍堪予信實。且查該互助會至84年5月15日尾會結束時，
    尚有會員乙○○、戊○○（2會）、己○○（2會、其中一會
    以其胞姊陳秀容名義參加，已據己○○於本院96年2月7日審
    判期日中指證明確，並有互助會名單附偵字第10817號卷第4
    1頁足稽）、庚○○○等人均為活會，經向被告收取尾會會
    款無法取得全部會款，於84年6月19日被告更不知去向等情
    ，亦經告訴人乙○○、證人戊○○、己○○、庚○○○分別
    於本院、原審及偵查中指述不移，且為被告所不否認，而衡
    以被告並無法明確指述何時冒標，則應依最有利被告之認定
    ，即被告確於尾會結束前之83年12月15日（第16期）至84年
    4月15日（第20期）期間連續冒用活會會員乙○○等人名義
    標會等情甚明（詳如附表所示）。再者，戊○○、己○○均
    有2活會，則倒數第2會即84年4月15日開標時，被告顯無從
    向戊○○、己○○詐取活會會款，故此會期被告僅可能向乙○○、庚○○○詐取活會會款，並因此致乙○○、庚○○○
    乃至尾會後始知受騙。本案事證明確，被告犯行洵堪認定，
    應依法論科。
二、論罪科刑之理由
甲、法律修正後之適用：
    按行為後法律有變更者，適用行為時之法律。但行為後之法
    律有利於行為人者，適用最有利於行為人之法律，刑法第 2
    條第1項定有明文（刑法第2條係規範行為後法律變更所生新
    舊法律比較適用之準據法，是刑法第2 條本身雖經修正，但
    該條文既屬適用法律之準據法，本身尚無比較新舊法之問題
    ，應逕適用裁判時之刑法第2 條規定以決定適用之刑罰法律
    ）。又比較時應就罪刑有關之共犯、未遂犯、想像競合犯、
    牽連犯、連續犯、結合犯，以及累犯加重、自首減輕暨其他
    法定加減（如身分加減）與加減例等一切規定，綜其全部罪
    刑之結果而為比較（最高法院95年第8 次刑事庭會議決議參
    照）。查被告行為後，刑法第33條第5 款有關罰金之最低數
    額等規定，業於94年2月2日修正公布，刑法施行法亦於95年
    6 月14日修正增訂第1條之1（有關罰金之最高數額），並均
    自95年7月1日起施行，茲就比較情形分述如下：
（一）刑法第28條有關共犯之規定，修正前第28條規定：「二人
      以上共同實施犯罪之行為者，皆為正犯」，修正後則規定
      ：「二人以上共同實行犯罪之行為者，皆為正犯」，亦即
      修正後規定，係將原來共同正犯之共同「實施」犯罪，改
      為共同「實行」犯罪，剔除完全未參與犯罪相關行為「實
      行」之「陰謀共同正犯」及「預備共同正犯」，是修正後
      之共同正犯之可罰性要件之範圍業已限縮，乃屬行為可罰
      性要件之變更，自應比較新舊法，惟本案被告二人就事實
      欄一（一）（二）部分係共同為行使偽造私文書之犯罪行
      為，及共同詐欺取財之犯行，不論適用修正前、後之刑法
      第28條規定，被告二人均應成立共同正犯，經比較修正前
      、後之規定，對被告二人並無不利。
（二）刑法第33條第5 款有關罰金之最低數額部分，刑法分則編
      各罪所定罰金之貨幣單位原為銀元，修正前刑法第33條第
      5款規定：「罰金：（銀元）1元以上」，而銀元與新臺幣
      間之折算，依現行法規所定貨幣單位折算新臺幣條例規定
      ，以銀元1元折算新臺幣3元；修正後刑法第33條第5 款則
      規定：「罰金：新臺幣1,000 元以上，以百元計算之」；
      經比較修正前、後之規定，修正後刑法第33條第5 款所定
      罰金之最低數額，較之修正前提高，自以修正前刑法第33
      條第5款規定有利於被告。
（三）刑法施行法第1條之1有關罰金之最高數額部分，修正刑法
      係自95年7月1日起施行，在此之前，刑法分則編有關罰金
      之貨幣單位係銀元（銀元與新臺幣之折算比例為一比三）
      ，且依刑法分則編應處罰金者，應適用罰金罰鍰提高標準
      條例第1條、第5條規定，就72年6 月26日前修正之刑法條
      文，罰金數額提高2 至10倍，其後修正者則不提高倍數；
      而修正刑法施行後，因刑法第33條第5 款所定罰金之貨幣
      單位，經修正為新臺幣後，刑法分則各罪所定罰金之貨幣
      單位亦應配合修正為新臺幣，為使刑法分則編各罪所定罰
      金之最高數額與刑法修正前趨於一致，乃增訂刑法施行法
      第1條之1：「中華民國94年1月7日刑法修正施行後，刑法
      分則編所定罰金之貨幣單位為新臺幣。94年1月7日刑法修
      正時，刑法分則編未修正之條文定有罰金者，自94年1月7
      日刑法修正施行後，就其所定數額提高為30倍。但72年 6
      月26日至94年1月7日新增或修正之條文，就其所定數額提
      高為3 倍」，亦即，自95年7月1日起，刑法分則編所定罰
      金之貨幣單位，由原來之銀元改為新臺幣，且於94年1月7
      日刑法修正時（94年1月7日係立法院三讀通過之日期），
      刑法分則編未修正之條文定有罰金者，復未於72年6 月26
      日至94年1月7日修正或新增，自95年7月1日起，有關罰金
      之數額提高為30倍。本案被告所犯刑法第339條第1項詐欺
      之罪上開條文於94年1月7日刑法修正時未經修正，亦未於
      72年6月20日至94年1月7日間修正過，依增訂刑法施行法
      第1之1條之規定，其罰金以新臺幣為單位，數額應提高30
      倍。此與修正前之罰金以銀元為單位，適用罰金罰鍰提高
      標準條例第1條規定，應提高10倍，再經折算為新臺幣（
      銀元與新臺幣之折算比例為一比三），換算結果，亦為30
      倍。從而，刑法分則編各罪所定罰金刑之最高數額，於上
      開規定修正後並無不同，對被告而言，並無不利。
（四）刑法第56條關於連續犯規定，修正後刑法第56條業已刪除
      ，如依修正前刑法第56條，行為人連續數行為而犯同一之
      罪名者，以一罪論，但得加重其刑至二分之一。被告及丁○○○二人先後多次行使造私文書、詐欺取財之犯行，均
      時間緊接，所犯係構成要件相同之罪名，經新舊法比較結
      果，自以適用修正前之刑法第56條較有利於被告，而應適
      用修正前該條規定。
（五）刑法第55條後段關於牽連犯規定，修正後刑法第55條後段
      業已刪除，如依修正前刑法第55條後段，行為人犯一罪而
      方法或結果之行為犯他罪名者，從一重處斷。被告上開所
      犯行使偽造文書及詐欺取財二罪間，因有方法、結果之牽
      連關係，經新舊法比較結果，自以適用修正前之刑法第55
      條後段較有利於被告，而應適用修正前該條規定。
（六）被告犯數罪，其行為後，刑法第51條第5款業於民國94年2
      月2日修正公布，並於95年7月1日施行，修正後之規定，
      將宣告多數有期徒刑定執行刑之上限，由修正前不得逾20
      年，提高為不得逾30年，其餘則無不同，比較結果，修正
      後規定並未較有利於行為人，依刑法第2條第1項前段之規
      定，仍應依修正前刑法第51條第5款定其應執行之刑。
（七）綜合上述各條文修正前、後之比較，可知依修正前、後之
      規定，就罰金之最高數額（即刑法施行法第1條之1）、共
      犯部分，對被告並無不利，惟修正後之罰金最低數額，均
      較修正前提高，顯然不利於被告，另連續犯、牽連犯部分
      ，則以修正前之規定有利於被告，揆諸前揭最高法院決議
      所揭示之罪刑綜合比較原則，依刑法第2條第1項前段之規
      定，應整體適用行為時即修正前之規定。
乙、論罪之理由：
  (一)按互助會之標單，寫有標息及標會者之署名，依習慣係表示
    投標會款之私文書，為刑法第220 條（按係指88年4 月21日
    修正前之刑法第220 條）之準私文書（最高法院82年度台上
    字第217 號判決參照）。又查刑法第220 條於88年4 月21日
    業經修正公布，其內容由修正前之「在紙上或物品上之文字
    、符號，依習慣或特約，足以為表示其用意之證明者，關於
    本章之罪，以文書論」，修正為3 項，第1 項「在紙上或物
    品上之文字、符號、圖畫、照像，依習慣或特約，足以為表
    示其用意之證明者，關於本章及本章以外各罪，以文書論。
    」，第2 項「錄音、錄影或電磁紀錄，藉機器或電腦之處理
    所顯示之聲音、影像或符號，足以為表示其用意之證明者，
    亦同。」，第3 項「稱電磁紀錄，指以電子、磁性或其他無
    法以人之知覺直接認識之方式所製成之紀錄，而供電腦處理
    之用者。」，惟不論依修正前之第220 條，或依現行法之第
    220 條第1 項，上開標單，均符合各該條項「以文書論」之
    規定，二者規定既無差別，爰依刑法第2 條第1 項前段規定
    之意旨，適用裁判時之法律即現行法第220 條第1 項之規定
    。核被告所為，事實欄二部分係犯刑法第216 條、第220 條
    第1 項、第210 條之行使偽造私文書罪及第339 條第1 項之
    詐欺取財罪，偽造署押之行為係偽造私文書行為之一部，偽
    造私文書之低度行為又為行使之高度行為所吸收，均不另論
    罪。被告就上揭犯行與丁○○○間有犯意聯絡及行為分擔，
    為共同正犯。被告先後5 次行使偽造私文書及詐欺取財之犯
    行，均時間緊接，方法相同，各觸犯構成要件相同之罪名，
    顯皆係基於概括犯意為之，為連續犯，依修正前刑法第56條
    規定，各以一罪論，並加重其刑。被告每次詐欺行為同時侵
    害數個活會會員之財產法益，觸犯數個同種罪名，屬同種想
    像競合關係，依刑法第55條前段之規定，僅論一詐欺取財罪
    。被告所犯上開詐欺取財及行使偽造私文書2罪間，有方法
    結果之牽連關係，應依修正前刑法第55條後段從一重之行使
    偽造私文書罪處斷。
  (二)被告於事實欄二部分係犯刑法第216條、第210條之行使偽造
    私文書罪，偽造署押、盜用印章之行為係偽造私文書行為之
    一部，偽造私文書之低度行為又為行使之高度行為所吸收，
    均不另論罪。被告就上揭犯行與丁○○○間有犯意聯絡及行
    為分擔，為共同正犯。又偵字第3807號第3頁卷附保證書上
    保證人欄內關於曹火官之署名、究係上訴人與丁○○○利用
    不知情之張林所簽署，或為丁○○○所偽簽乙節，雖告訴人
    甲○○及丁○○○二人於偵查中所供述係丁○○○所偽簽，
    核與證人張林生前於偵查中證述係上訴人與丁○○○二人利
    用不知情之張林在保證書保證人欄上簽署「曹火官」之姓名
    並不一致，非無可疑。惟此業經被告及告訴人甲○○於本院
    96 年1月16日及同年2月7日審判期日中查證勾稽明確，確實
    為張林所簽署而非由丁○○○所偽簽至明無訛在卷。可見上
    開「曹火官」之署名，係上訴人與丁○○○利用不知情之張
    林生前所為，自應以間接正犯論擬。
  (三)被告於事實欄一之行為，係因被倒債數百萬元，財務困難，
    而起意冒用互助會活會會員名義競標，業據被告陳明，被告
    於事實欄二之行使偽造私文書犯行，則係因參加告訴人甲○○之互助會，得標時需有保證人簽立保證書始得領取會款，
    二者之態樣不同，且被告於83年8月27日行使偽造曹火官名
    義之保證書以領取會款時，難認已預見於83年12月15日至84
    年4月15日間需冒標詐取會款用以週轉，被告於事實欄二之
    冒標行為，應係於其財務已無法週轉情況下而另行起意所為
    ，是被告於事實欄一、二之犯行，犯意各別，行為互異，應
    分論併罰。
三、原審以事實欄一所載被告犯罪之事證明確，予以論罪科刑，
    固非無見，惟查：(1)民間互助會已得標之死會會員，無論同
    組何一會員得標及其願出標金若干，均須繳納當期全額會款
    ，縱為會首之上訴人施用詐術，以他會員名義冒標，並向死
    會會員收取會款，因該等死會會員本負有繳納會款之義務，
    而非陷於錯誤而交付上訴人，自無構成詐欺取財罪之可言。
    原審認被告詐欺此部分會員之會款，容有未洽。(2)被告每冒
    標 1次，因無死會會員產生，活會會員仍維持與上會期相同
    之人數，故被告既於尾會前 5會期連續冒標，則各該期之活
    會人數均應相同，核算冒標詐得會款亦應相同，原審判決卻
    有遞增之情形，亦有未合。(3)原審判決於事實欄一認該互助
    會尾會為84年6月15日，於理由欄卻認係84年5月15日，有事
    實及理由矛盾之違誤，被告上訴意旨稱伊僅冒標2或3會，雖
    不足取，惟原判決此部分既有上述可議，仍屬無可維持。又
    被告所犯上揭犯罪事實二部分，既係利用不知情之張林在卷
    附保證書保證人欄上簽署「曹火官」之姓名（見偵字第3807
    號卷第3頁），原審此部分疏未以間接正犯論擬，同有可議
    。被告上訴意旨請求從輕量刑，雖無理由，惟原判決既有上
    述瑕疵，自應由本院將原判決撤銷改判。爰審酌被告丙○○
    之素行、因己身財務困難起意行使偽造私文書詐欺之犯罪動
    機、目的、手段、詐欺所得之金額、迄今僅償還被害人之部
    分款項、仍未與被害人和解全數返還所欠款項、未得被害人
    之諒解暨犯罪後尚能坦承部分犯行態度良好等一切情狀，量
    處如主文第2項所示之刑，並定其執行刑，以示懲儆。
四、沒收部分：
  (一)保證書上偽造之「曹火官」署名1枚，應依刑法第219條規定
    宣告沒收。至被告盜蓋之印章屬於曹火官所有，盜蓋之印文
    1枚，並非偽造之印文（最高法院48年台上字第113號、51年
    台上字第1054號判例參照），不在得以沒收之列，爰不予宣
    告沒收。
  (二)被告冒用會員名義所偽造之標單，雖為被告所有供犯罪所用
    之物，惟開標後即予丟棄，業據被告陳明在卷，而開標期間
    距今已逾10年，可認業已滅失，爰不予宣告沒收。
據上論斷，應依刑事訴訟法第369條第1項前段、第364條、第273
條之1、第299條第1項前段，刑法第2條第1項前段、修正前第28
條、修正前第56條、第216條、第220條第1項、第210條、第219
條、第339條第1項、修正前第55條、修正前第51條第5款，罰金
罰鍰提高標準條例第1條前段，判決如主文。
本案經檢察官游明仁到庭執行職務。
中　　華　　民　　國　　96　　年　　 2　　月　　27　　日
　　　　　　　　　刑事第十五庭審判長法　官  吳  昭  瑩
　　　　　　　　　　　　　　　　    法　官  蘇  隆  惠
　　　　　　　　　　　　　　　　    法　官  李  釱  任
以上正本證明與原本無異。
如不服本判決，應於收受送達後十日內向本院提出上訴書狀，其
未敘述上訴之理由者並得於提起上訴後十日內向本院補提理由書
（均須按他造當事人之人數附繕本）。
                                    書記官  游  桂  
中　　華　　民　　國　　96　　年　　 2　　月　　27　　日
附錄：本案論罪科刑法條全文
刑法第210條
偽造、變造私文書，足以生損害於公眾或他人者，處5 年以下有
期徒刑。
刑法第216條
行使第210條至第216條之文書者，依偽造、變造文書或登載不實
事項或使登載不實事項之規定處斷。
刑法第220條
在紙上或物品上之文字、符號、圖畫、照像，依習慣或特約，足
以為表示其用意之證明者，關於本章及本章以外各罪，以文書論
。
錄音、錄影或電磁紀錄，藉機器或電腦之處理所顯示之聲音、影
像或符號，足以為表示其用意之證明者，亦同。
稱電磁紀錄，指以電子、磁性或其他無法以人之知覺直接認識之
方式所製成之紀錄，而供電腦處理之用者。
刑法第339條
意圖為自己或第三人不法之所有，以詐術使人將本人或第三人之
物交付者，處五年以下有期徒刑、拘役或科或併科一千元以下罰
金。
以前項方法得財產上不法之利益或使第三人得之者，亦同。
前二項之未遂犯罰之。
附表
┌──┬──────┬─────┬─────┬─────────┐
│編號│冒標日期    │冒標會期  │ 冒標金額 │ 冒標詐得金額     │
│    │（民國）    │          │（新臺幣）│ （新台幣）       │
├──┼──────┼─────┼─────┼─────────┤
│1   │83年12月15日│第16期    │ 3200元   │    4萬0800元     │
├──┼──────┼─────┼─────┼─────────┤
│2   │84年1月15日 │第17期    │ 3200元   │    4萬0800元     │
├──┼──────┼─────┼─────┼─────────┤
│3   │84年2月15日 │第18期    │ 3200元   │    4萬0800元     │
├──┼──────┼─────┼─────┼─────────┤
│4   │84年3月15日 │第19期    │ 3200元   │    4萬0800元     │
├──┼──────┼─────┼─────┼─────────┤
│5   │84年4月15日 │第20期    │ 3200元   │    1萬3600元     │
├──┼──────┴─────┼─────┼─────────┤
│合計│註：被告供述每次標金約  │          │   17萬6800元     │
│    │    3000元至3200元，則依│          │                  │
│    │    被告有利之方式計算，│          │                  │
│    │    以每次3200元為冒標標│          │                  │
│    │    金計算詐欺金額。    │          │                  │
└──┴────────────┴─────┴─────────┘
